臺灣新北地方法院民事簡易判決
110年度簡字第25號
原      告  泰安產物保險股份有限公司


法定代理人  李松季  
訴訟代理人  劉恒佐  
            李仲豪  
            呂宜哲  
            賴德謙  
            吳振碩  
被      告  馮崑霖  

訴訟代理人  張思瀚律師
上列當事人間請求侵權行為損害賠償事件，經本院於民國111年1
月14日言詞辯論終結，判決如下：
    主      文
被告應給付原告新臺幣參拾參萬零捌佰肆拾貳元，及自民國一百
零九年六月二十四日起至清償日止，按週年利率百分之五計算之
利息。
原告其餘之訴駁回。
訴訟費用由被告負擔百分之四十七，餘由原告負擔。
本判決得假執行；但被告如以新臺幣參拾參萬零捌佰肆拾貳元為
原告預供擔保後，得免為假執行。
    事實及理由
壹、程序部分：
    按本於道路交通事故有所請求而涉訟者，不問其標的金額或
    價額一律適用簡易程序，民國110年1月20日修正公布民事訴
    訟法第427條第2項第11款定有明文，且本件係在修正前已繫
    屬而未經終局裁判之事件，依民事訴訟法施行法第4條之1第
    1款規定，適用修正後審理程序之規定，依前開說明，本件
    應適用修正後之簡易程序審理。
貳、實體部分：
一、原告主張：被告於107年6月10日12時30分駕駛車牌號碼000-
    000號普通重型機車（下稱系爭機車），行經新北市蘆洲區
    永樂街38巷45弄與環堤大道交岔路口（下稱系爭交岔路口）
    ，支線道車未讓幹道車先行，因而與原告所承保為其被保險
    人訴外人莊曉蓉所有由訴外人乙○○駕駛之車牌號碼000-0000
    號自用小客車（下稱系爭汽車）發生碰撞（下稱系爭事故）
    ，致系爭汽車被毀損，由聯騰汽車有限公司（下稱聯騰汽車
    ）修復，因此支出修復費用新臺幣（下同）71萬元（零件64
    4,700元、工資65,300元），原告已依保險契約賠償被保險
    人，爰本於侵權行為及保險代位之法律關係，依民法第184
    條第1項前段、第191條之2前段、第196條及保險法第53條規
    定，請求被告賠償等語。並聲明：被告應給付原告71萬元，
    及自起訴狀繕本送達翌日起至清償日止，按週年利率5％計算
    之利息。
二、被告則以：系爭事故係肇因於乙○○超速行駛、未減速慢行作
    隨時停車之準備、未注意車前狀況、蛇行變換車道所致，被
    告完全遵守交通規則，並已盡注意及防免義務，因系爭交岔
    路口有視線死角，使被告無法看到乙○○接近，致遭系爭汽車
    碰撞，被告就系爭事故之發生自無過失，又原告未舉證其所
    提聯騰汽車估價單（下稱系爭估價單）所列項目均已逐項修
    復，其中附表所示項目與系爭事故無關，且聯騰汽車係以總
    價承攬方式維修系爭汽車，系爭汽車修復費用71萬元中92％
    比例即653,200元與系爭事故無關應予剔除，系爭汽車修復
    費用亦應扣除折舊，另若認被告有過失，被告得以乙○○與有
    過失之事由對抗原告等語資為抗辯。並聲明：原告之訴駁回
    。
三、原告主張被告於107年6月10日12時30分駕駛系爭機車，行經
    系爭交岔路口，與原告所承保為其被保險人莊曉蓉所有由乙
    ○○駕駛之系爭汽車發生系爭事故，系爭汽車因系爭事故被毀
    損等事實，業據提出系爭汽車行照、乙○○駕照、保險案件明
    細資料、系爭汽車照片、系爭估價單手寫版、統一發票等為
    證（見本院109年度重司調字第197號卷【下稱調字卷】第13
    頁至第81頁、本院109年度訴字第3129號卷【下稱訴字卷】
    第73頁至第91頁、本院110年度簡字第25號卷【下稱簡字卷
    】第439頁至第453頁、第365頁至第372頁），並有道路交通
    事故現場圖、道路交通事故調查報告表㈠㈡、車號查詢機車、
    汽車車籍資料、道路交通事故照片、調查筆錄、系爭估價單
    電子版可稽（見調字卷第93頁至第123頁、簡字卷第199頁至
    第211頁、臺灣新北地方檢察署108年度偵字第1000號卷【下
    稱偵字卷】第33頁至第37頁、第45頁至第57頁），復經本院
    勘驗系爭交岔路口監視器錄影審認無訛（見簡字卷第269頁
    至第271頁、第277頁至第358頁本院110年10月8日勘驗結果
    及擷圖），且為被告所不爭執（見訴字卷第43頁至第44頁、
    簡字卷第273頁），堪信為真實。
四、本院之判斷：
　㈠被告就系爭事故之發生有無過失？
  ⒈按因故意或過失，不法侵害他人之權利者，負損害賠償責任
    。汽車、機車或其他非依軌道行駛之動力車輛，在使用中加
    損害於他人者，駕駛人應賠償因此所生之損害。但於防止損
    害之發生，已盡相當之注意者，不在此限，民法第184條第1
    項前段、第191條之2分別定有明文。民法第184條之一般侵
    權行為雖應由受害人就不法性、可責性及因果關係為舉證，
    然同法第191條之2規定係將主觀要件之舉證責任倒置，轉由
    加害人就其無故意、過失負舉證責任。是兩車均為行駛中非
    依軌道行駛之動力車輛，被害人請求損害賠償時，無須證明
    對方有故意或過失。反之，對方如欲免於賠償責任，即應舉
    證證明自己無故意、過失（最高法院108年度台上字第2459
    號判決參照）。駕駛人對其在使用汽車、機車或其他非依軌
    道行駛之動力車輛中加損害於他人，須該損害非因駕駛人之
    過失所致時，始可免負賠償責任，此觀民法第191條之2但書
    規定即明。又此種情形係駕駛人之免責要件，苟欲免其賠償
    責任，亦應就此負舉證之責（最高法院96年度台上字第333
    號判決參照）。被告駕駛系爭機車與乙○○駕駛之系爭汽車於
    行進中發生系爭事故，致系爭汽車被毀損，業如前述，依上
    規定，即應推定被告有過失，原告無須證明被告就系爭事故
    之發生有故意或過失，而應由被告就其於防止系爭事故之發
    生，已盡相當之注意，且系爭事故非因其過失所致，負舉證
    之責。
  ⒉按汽車行駛至交岔路口，其行進、轉彎，應依下列規定：二
    、行至無號誌或號誌故障而無交通指揮人員指揮之交岔路口
    ，支線道車應暫停讓幹線道車先行，道路交通安全規則第10
    2條第1項第2款著有規定。經本院勘驗系爭交岔路口監視器
    錄影，勘驗結果為：【畫面時間2018/06/10（以下日期均同
    ，略）12：18：56】畫面拍攝環堤大道及系爭交岔路口（簡
    字卷第304頁圖55），【畫面時間12：18：57】被告駕駛系
    爭機車沿永樂街38巷45弄行至永樂街38巷45弄口後（簡字卷
    第304頁、第305頁圖56、圖57），【畫面時間12：18：58至
    12：19：11】系爭機車在永樂街38巷口45弄口停等（簡字卷
    第305頁至第312頁圖58至圖71），【畫面時間12：19：11至
    12：19：14】系爭機車自永樂街38巷45弄口駛出，行經無號
    誌之系爭交岔路口左轉環堤大道（簡字卷第312頁至第323頁
    圖72至圖93；同簡字卷第285頁至第294頁圖17至圖36、第33
    8頁至第348頁圖123至圖144），【畫面時間12：19：13至12
    ：19：14】左方乙○○駕駛系爭汽車出現在畫面中，沿環堤大
    道內側車道直行至系爭交岔路口，無變換車道（簡字卷第32
    0頁至第323頁圖88至圖93；同簡字卷第292頁至第294頁圖32
    至36、第348頁至第348頁圖139至圖144），【畫面時間12：
    19：14】系爭機車持續行經系爭交岔路口左轉環堤大道，系
    爭汽車沿環堤大道內側車道直行經過系爭交岔路口，無變換
    車道（圖94至圖96；同簡字卷第295頁至第296頁圖37至39、
    第349頁至第350頁圖145至圖148），【畫面時間12：19：14
    】兩車在系爭交岔路口發生碰撞（簡字卷第325頁圖97至圖9
    8；同簡字卷第296頁至第297頁圖40至圖42、第351頁圖149
    至圖150），【畫面時間12：19：14至12：14：15】被告人
    車倒地（簡字卷第326頁至第322頁圖99至圖112），有勘驗
    結果及擷圖可考（見本簡字卷270頁至第271頁、第277頁至
    第358頁）。
  ⒊永樂街38巷45弄劃設有「停」字標字，有道路交通事故現場
    圖可按（見調字卷第93頁），可知永樂街38巷45弄為支線道
    ，環堤大道為幹線道，又由前揭勘驗結果及擷圖，被告駕駛
    系爭機車自永樂街38巷45弄口駛出，行經無號誌之系爭交岔
    路口左轉環堤大道，為支線道車，至遲自【畫面時間12：19
    ：13】起乙○○駕駛之系爭汽車已出現在距系爭交岔路口約1
    輛車至1.5輛車距離之環堤大道內側車道（簡字卷第320頁圖
    88），並直行通過系爭交岔路口（簡字卷第321至第324頁圖
    89至圖96），為幹線道車，其間系爭汽車始終位在被告左方
    或左前方持續直行通過系爭交岔路口，兩車間並無其他車輛
    、物品等屏蔽被告之視野，被告之視線未受到任何遮蔽（簡
    字卷第292頁至第295頁圖32至圖38、第320頁至第324頁圖88
    至圖96），依當時情狀及被告之智識程度，被告應能注意幹
    線道之系爭汽車持續直行通過系爭交岔路口之情事，依上交
    通規則，被告自應暫停讓幹線道之系爭汽車先行，卻疏未注
    意及此，仍貿然行進而未暫停讓幹線道之系爭汽車先行，因
    而不慎與系爭汽車發生碰撞，肇致系爭事故發生，被告之駕
    駛行為顯有過失，而系爭事故經本院囑託新北市政府車輛行
    車事故鑑定會鑑定及新北市車輛行車事故鑑定覆議會鑑定覆
    議，鑑定及鑑定覆議結果亦均認被告駕駛系爭機車，行經無
    號誌路口，支線道車未讓幹道車先行，為肇事主因等情，有
    新北市政府車輛行車事故鑑定會新北車鑑字第0000000號鑑
    定意見書及新北市車輛行車事故鑑定覆議會新北覆議000000
    0號鑑定覆議意見書可查（見簡字卷第15頁至第17頁、第111
    頁至第112頁），益徵被告就系爭事故之發生確有過失。
  ⒋被告自永樂街38巷45弄口駛出前，縱有在該弄口停等，然被
    告自該弄口駛出後，駛入系爭交岔路口行進期間，既應注意
    且能注意幹線道之系爭汽車亦行進通過系爭交岔路口，自仍
    應依上交通規則，立即暫停讓幹線道之系爭汽車先行，被告
    既不注意及此，當不能以被告此前在該弄口之停等行為，脫
    免其在系爭交岔路口行進期間之過失責任，更無從逕認被告
    於防止系爭事故之發生，已盡相當之注意。又不論系爭交岔
    路口有無設置可能遮蔽被告視線之物，惟被告駛入系爭交岔
    路口行進期間，被告與幹線道之系爭汽車間並未存在其他車
    輛、物品屏蔽被告之視野，被告之視線未受到任何遮蔽，已
    如前述，難認被告有何不能注意暫停讓幹線道之系爭汽車先
    行之情事，且被告若認其視線受他物遮蔽，其駛入系爭交岔
    路口行進期間，自應減速提高注意，並隨時注意幹線道車之
    行動，且隨時注意採取暫停讓幹線道車先行之措施，而非減
    免其注意義務，或遽認其於防止系爭事故之發生，已盡相當
    之注意。至被告抗辯乙○○出現在被告視野之際，被告已不及
    迴避云云，並未提出確切事證以實其說，且被告駛入系爭交
    岔路口行進期間，倘隨時注意幹線道車之行動，並隨時注意
    採取暫停讓幹線道車先行之措施，仍可避免系爭事故之發生
    ，自無由豁免被告之過失責任。另乙○○是否已盡相當之注意
    遵守交通規則，與被告有無暫停讓幹線道車先行，係屬二事
    ，亦即乙○○有無未注意車前狀況、未減速慢行、超速行駛、
    蛇行變換車道等，與被告是否已盡相當之注意，並無必然關
    係，縱乙○○未注意車前狀況、超速行駛（詳下述），仍不能
    據以謂被告於防止系爭事故之發生，已盡相當之注意。
　㈡被告就系爭汽車被毀損應否負侵權行為損害賠償責任？賠償
    範圍？
　⒈被告之駕駛行為既有支線道車未暫停讓幹線道車先行之過失
    ，致於行進中發生系爭事故，加損害於系爭汽車，被告既未
    舉證證明其已盡相當之注意，且系爭事故非因其過失所致，
    依民法第191條之2規定，自不能免負賠償責任，仍應負賠償
    之責。
　⒉系爭估價單所列項目實際修繕及實際列入計價之範圍？
　　系爭估價單最終協議以總價71萬元修理，工資65,300元、零
    件644,700元，有系爭估價單、統一發票可參（見調字卷第2
    7頁、簡字卷第453頁）。又證人即負責系爭汽車車損查看及
    批核系爭估價單人員甲○○於本院審理中證述：系爭估價單手
    寫版零件項目批認欄同時標記「△」與「∨」的零件項目，係
    指批認要維修且該零件項目價格欄所載價格與查詢市價相當
    的零件項目，工資批認欄有記載金額且以螢光筆標記者，直
    接以該金額批認計價，工資批認欄有標記「∨」者，則以該
    工資金額欄所載金額批認計價，至於批認欄標記「」的項
    目，係指該項目未受損或與系爭事故無關連，標記「？」的
    項目，係指須先拆開再判斷有無損傷及是否需追加等語（見
    簡字卷第463頁至第464頁），核與聯騰汽車110年12月30日
    函復：系爭估價單電子版實際維修之零件範圍即該估價單電
    子版零件項目批認欄標記「∨」之零件項目，該估價單電子
    版每頁零件項目金額小計即每頁零件項目批認欄標記「∨」
    零件項目金額之小計，實際維修之工資項目即該估價單電子
    版工資批認欄已批認之工資項目，該估價單電子版每頁工資
    項目金額小計即每頁工資批認欄所列已批認金額之小計等節
    相符（見簡字卷第433頁、第515頁），復經本院逐一比對並
    核算系爭估價單手寫版與電子版（見簡字卷第199頁至第211
    頁、第439頁至第453頁），系爭估價單電子版零件項目批認
    欄標記「∨」之零件項目及價格，與系爭估價單手寫版零件
    項目批認欄同時標記「△」與「∨」之零件項目及價格相同，
    系爭估價單電子版工資批認欄所列已批認之項目及金額，與
    系爭估價單手寫版工資批認欄以螢光筆標記之項目暨金額及
    工資批認欄以「∨」標記之項目暨金額一致，且系爭估價單
    電子版每頁零件項目金額小計（即系爭估價單手寫版每頁零
    件費用小計），確為系爭估價單電子版每頁零件項目批認欄
    標記「∨」零件項目價格（即系爭估價單手寫版每頁零件項
    目批認欄同時標記「△」與「∨」零件項目價格）之加總，以
    及系爭估價單電子版每頁工資項目金額小計（即系爭估價單
    手寫版每頁工資費用小計），確為系爭估價單電子版每頁工
    資批認欄所列已批認工資項目金額（即系爭估價單手寫版工
    資批認欄以螢光筆標記之項目金額及以「∨」標記之項目金
    額）之加總，可知系爭估價單電子版所列各項目及金額，零
    件部分僅有零件項目批認欄標記「∨」之零件項目及價格始
    有實際修繕及列入計價，工資部分亦僅有工資批認欄所列已
    批認之項目及金額，才有實際修繕及實際列入計價，其餘零
    件項目批認欄或工資批認欄標記「」、「？」者，均未予
    修繕，更未列入計價甚明。至被告先質疑系爭估價單所列項
    目未逐項修復完畢，又改以系爭估價單所列項目不論有無標
    記「」、「？」，均已全部施作完畢，且費用均已包含在
    總價71萬元內，是該標記「」、「？」項目之費用應按比
    例自總價71萬元扣除云云置辯，均無可採。
  ⒊被告有爭執之附表所示項目及費用與系爭事故間有無相當因
    果關係？
　⑴附表編號10至16、31至47、50至58、66、68、69所示項目及
    費用，均為系爭估價單零件項目批認欄或工資批認欄標記「
    」、「？」之項目及費用，既未修繕，亦未列入系爭汽車
    修復費用計價，不在原告請求賠償之範圍，此經原告陳述明
    確（見簡字卷第274頁），亦據本院認定如前，本院即無審
    酌此部分項目及費用與系爭事故間有無相當因果關係之必要
    。
　⑵附表編號1至9、17至30、48、49、59至65、67所示項目及費
    用與系爭事故間有相當因果關係：
　①莊曉蓉、乙○○於107年6月12日提出理賠申請書向原告申請理
    賠，經原告於同日收件，系爭汽車亦於同日入「標達內湖服
    務中心」車廠（下稱標達車廠），再於107年6月29日轉入聯
    騰汽車車廠進行估價及後續修繕，有汽車險理賠申請書、聯
    騰汽車110年9月7日函可憑（見簡字卷第95頁、第197頁），
    證人甲○○復證述收到理賠人員通知後2日即到標達車廠查看
    系爭汽車車況，並拍攝系爭汽車照片等情（見簡字卷第461
    頁、第462頁），足見系爭汽車入標達車廠及甲○○至該廠查
    看系爭汽車車況並拍攝系爭汽車照片之時間與系爭事故時點
    具密接之關連性，自得以原告所提系爭汽車照片及甲○○查看
    時所見聞之系爭汽車車況（詳下述）作為系爭汽車因系爭事
    故受損狀況之憑據，被告抗辯證人甲○○未見聞系爭事故當日
    之系爭汽車車損狀況，無法證明系爭估價單所列項目及費用
    與系爭事故間有相當因果關係云云，難以為採。又甲○○雖任
    職原告公司，擔任技術員，然其自陳為亞東工專（現為亞東
    技術學院）機械汽車科系及二技資訊系畢業，領有汽車修護
    丙級技術士執照，受有相關汽車維修訓練，每年負責200餘
    件重大車損查看案件等節（見簡字卷第460頁至第461頁），
    足認其確有相當之汽車機械修護專業及經驗，而其於本院審
    理中係以證人身分具結作證，以刑事責任擔保其證言之真實
    性，觀其證述內容詳實完整，或本於汽車機械科學原理，或
    有系爭汽車照片之客觀物證為佐（詳下述），足認信而有徵
    ，堪值採憑，被告抗辯證人甲○○證詞明顯偏頗云云，容非可
    採。
　②附表編號9、17至26部分：
　　依證人甲○○證述：查看時發現左前門已撞到變形受損，使左
    前門與左後門位置不平，並因左前門變形，造成左前門上下
    後鈕亦隨之變形等語（見簡字卷第466頁、第468頁），核與
    系爭汽車彩色照片顯示左前門受撞變形，致其位置未與左後
    門契合一致等節相符（見訴字卷第73頁左三、左四、右三照
    片），參以系爭汽車最後撞擊道路安全島，致左前車頭及輪
    室因撞擊而受損（見偵字卷第45頁、第46頁、第48頁），進
    而使左前門及左前門上下後鈕受撞擊力道擠壓而變形，與通
    常經驗法則相符，足認左前門及左前門上下後鈕確因系爭事
    故被毀損。又左前門及左前門上下後鈕既因系爭事故致受損
    ，自有更換零件之必要，而左前門三角飾板扣子、左前門扣
    子、左前門外水切、左前門上鍍鉻飾條、左前門防水橡皮、
    左前門貼紙、左前門內飾板、左前門上檔器均為左前門拆裝
    之耗材，舊左前門拆卸後，前揭舊耗材即無法再使用，需一
    併更換，此經證人甲○○證陳綦詳（見簡字卷第467頁至第468
    頁），足見左前門三角飾板扣子、左前門扣子、左前門外水
    切、左前門上鍍鉻飾條、左前門防水橡皮、左前門貼紙、左
    前門內飾板、左前門上檔器等零件費用亦為修復左前門回復
    原狀所必要之費用。準此，附表編號9、17至26所示項目及
    費用與系爭事故間自有相當因果關係。
  ③附表編號1、3至8、48部分：
　　左前門、左前門上下後鈕、左前門上門檔器既有拆裝更換零
    件之必要，則認列各該項目之拆裝工資，洵屬合理適當。又
    更換之左前門新零件係空裸的素材，未經打膠、上車身膠、
    防銹漆及烤漆，左前門零件費用亦僅包含更換1個左前門零
    件之費用，故需再出工打膠、上車身膠、防銹漆及烤漆，此
    據證人甲○○證述在卷（見簡字卷第468頁），應認左前門打
    膠、左前門車身膠、左前門防銹漆、左前門烤漆等工資同為
    修復左前門回復原狀所必要之費用。綜此，附表編號1、3至
    8、48所示工資項目及費用與系爭事故間當有相當因果關係
    。
  ④附表編號2、49部分：
　　依證人甲○○證述：查看時發現左後視鏡有刮損等情（見簡字
    卷第468頁），核與系爭汽車彩色照片顯示左後視鏡有刮損
    之情節相符（見訴字卷第75頁左一照片），足證左後視鏡確
    因系爭事故受有刮損而有烤漆之必要，而烤漆前需先拆裝，
    則認列左後視鏡之拆裝工資，亦屬合理適當，附表編號2、4
    9所示項目及費用與系爭事故間即有相當因果關係。
  ⑤附表編號29部分：
　　依證人甲○○證稱：查看時發現右前門有很大面積受損等語（
    見簡字卷第466頁），核與系爭汽車彩色照片顯示右前門呈
    現大片凹陷受損之情狀相吻合（見訴字卷第91頁左一、右一
    照片），被告亦自認右前門有被撞擊致凹陷受損（見訴字卷
    第54頁），堪認右前門確因系爭事故被毀損而有更換零件之
    必要，附表編號29所示之右前門零件及費用與系爭事故間顯
    有相當因果關係。至被告抗辯：更換之右前門零件既係新品
    ，即無須再予鈑金及烤漆，相關鈑金及烤漆工資應屬重複浮
    報云云，然更換之右前門新零件係空裸之素材，尚未進行烤
    漆及鈑金，且右前門零件與烤漆、鈑金工資係屬二事，右前
    門零件費用僅包含更換1個右前門之費用，烤漆、鈑金工資
    係另外計價，此經證人甲○○證陳明確（見簡字卷第467頁）
    ，足見附表編號29所示右前門零件及費用，與鈑金、烤漆工
    資並無重複計價之問題，被告所辯容非可取。　　
  ⑥附表編號27、28、30部分：
　　右前門因系爭事故受損而有更換零件之必要，而右前門上鍍
    鉻飾條為右前門拆裝之耗材，舊右前門拆卸後，裝在右前門
    上之上鍍鉻飾條舊耗材即無法再使用，需一併更換新零件，
    亦據證人甲○○證陳在卷（見簡字卷第469頁），可證右前門
    上鍍鉻飾條零件費用亦為修復右左前門回復原狀所必要之費
    用。又依證人甲○○證稱：查看時發現右前門外把手凹陷受損
    ，右前門玻璃因被右後視鏡打到而產生刮痕等情（見簡字卷
    第469頁），核與系爭汽車彩色照片顯示右前門外把手呈現
    凹陷（見訴字第91頁右一照片）及右前門玻璃有刮痕（見訴
    字卷第89頁右三照片）等情狀一致，足認右前門外把手、右
    前門玻璃確因系爭事故被毀損而有更換零件之必要。基此，
    附表編號27、28、30所列項目及費用與系爭事故間自有相當
    因果關係。　　
  ⑦附表編號62至65、67部分：
　　依證人甲○○證稱：系爭汽車駕駛座方向盤、副駕駛座前方、
    駕駛座座椅各有設置安全氣囊，氣囊作用方式為車頭感知器
    偵測撞擊力道超過一定程度即會傳訊至氣囊電腦，氣囊電腦
    除傳訊至氣囊引爆氣囊炸藥將氣囊打開外，亦會同時傳訊至
    安全帶引爆安全帶炸藥致安全帶後縮，以保護駕駛或乘客，
    氣囊引爆亦會使座椅表皮爆開及影響座椅內機械結構，查看
    時發現氣囊已經作用引爆氣囊炸藥打開氣囊，左、右前座椅
    安全帶炸藥亦已引爆，致左、右前座椅安全帶後縮鎖死，功
    能異常無法往後拉，左前座椅亦因氣囊炸藥爆開而被炸開等
    語（見簡字卷第464頁至第467頁），核與系爭汽車彩色照片
    顯示氣囊已經發生氣囊作用而打開（見訴字卷第75頁左二、
    左三、右四照片、第77頁左一、左三照片中白色囊狀物）及
    甲○○對右前安全帶進行功能測試發現功能異常（見訴字卷第
    77頁右二照片）等節並無不合，堪認左安全帶、左前座椅、
    右前安全帶確因系爭事故被毀損而有更換零件之必要，而更
    換左安全帶、右前安全帶時，須一併更換左前座椅安全帶扣
    、右前安全帶扣，亦據證人甲○○陳明在卷（見簡字卷第467
    頁），足見左前座椅安全帶扣、右前安全帶扣零件費用亦為
    修復左安全帶、右前安全帶回復原狀所必要之費用。據此，
    附表編號62至65、67所示項目及費用與系爭事故間洵有相當
    因果關係。
  ⑧附表編號59至61部分：
　　依證人甲○○證稱：氣囊爆開必須打破儀表總成，造成儀表總
    成破損等語（見簡字卷第469頁），亦有系爭汽車氣囊爆開
    與儀表總成相對位置之照片可佐（見簡字卷第481頁），足
    證儀表總成確因系爭事故被毀損而有更換零件之必要。又儀
    表線束、儀表線束右均屬一次性零件，一旦線束接受過氣囊
    作用訊號後即無法再使用，否則會有安全性問題，亦經證人
    甲○○陳述明確（見簡字卷第469頁），自足認附表編號59至6
    1所示項目及費用與系爭事故間有相當因果關係。
　⑶系爭估價單所列附表以外之其餘項目及費用，被告均未爭執
    與系爭事故間之相當因果關係，應認與系爭事故間有相當因
    果關係。
　⑷綜上，系爭汽車因系爭事故被毀損，致支出修復費用71萬元
    （零件644,700元、工資65,300元），二者間有相當因果關
    係，堪予認定。
　⒋按不法毀損他人之物者，被害人得請求賠償其物因毀損所減
    少之價額，民法第196條定有明文。物被毀損時，被害人除
    得依民法第196條請求賠償外，並不排除民法第213條至第21
    5條之適用。依民法第196條請求賠償物被毀損所減少之價額
    ，得以修復費用為估定之標準，但以必要者為限。系爭汽車
    於106年10月（推定15日）出廠，有系爭汽車行車執照、車
    號查詢汽車車籍資料可稽（見調字卷第13頁、第114頁），
    至系爭事故時已使用7個月餘，依營利事業所得稅查核準則
    第95條第6項規定「固定資產提列折舊採用平均法、定率遞
    減法或年數合計法者，以1年為計算單位；其使用期間未滿1
    年者，按實際使用之月數相當於全年之比例計算之；不滿1
    月者，以月計」，應以8個月計算，並依行政院所頒「固定
    資產耐用年數表」及「固定資產折舊率表」規定，汽車之耐
    用年數為5年，依定率遞減法每年折舊千分之369，系爭汽車
    零件費用扣除折舊之餘額為486,104元（計算式：644,700元
    －158,596元），加計工資65,300元，合計莊曉蓉得請求之損
    害賠償為551,404元（計算式：486,104元＋65,300元）。
　㈢乙○○是否與有過失？有無過失相抵原則之適用？
　⒈按損害之發生或擴大，被害人與有過失者，法院得減輕賠償
    金額或免除之。上開規定，於被害人之代理人或使用人與有
    過失者，準用之，民法第217條第1項、第3項分別定有明文
    。此項規定之目的在謀求加害人與被害人間之公平，故在裁
    判上法院得以職權減輕或免除之（最高法院97年度台上字第
    1291號判決參照）。其立法目的在於平衡被害人與加害人之
    賠償責任，即於被害人本身，或其代理人或使用人對於損害
    之發生或擴大與有過失時，由法院斟酌情形，減輕或免除加
    害人之賠償金額，以免失諸過苛。因之不論加害人之行為係
    故意或過失，僅須被害人或其代理人或使用人就損害之發生
    或擴大，有應負責之事由，不問其係出於故意或過失，基於
    衡平原則及誠實信用原則，即有該法條所定過失相抵原則之
    適用（最高法院93年度台上字第1899號判決參照）。
　⒉按行車速度，依速限標誌或標線之規定。汽車行駛時，駕駛
    人應注意車前狀況，並隨時採取必要之安全措施，道路交通
    安全規則第93條第1項、第94條第3項規定甚明。系爭交岔路
    口速限50㎞/hr，有道路交通事故調查報告表㈠可查（見調字
    卷第94頁），徵之乙○○於系爭事故甫發生後之同日警詢中自
    承肇事時車速約50-60㎞/hr之情（見調字卷第98頁），衡情
    乙○○於系爭事故發生後第一時間，對於系爭事故細節之印象
    、記憶當最為清晰、深刻，且當前自用小客車儀表板於駕駛
    時均可即時顯示車速，乙○○於系爭事故發生前自儀表板得悉
    當下車速，與常情相合，則其於警詢時所述肇事時車速約50
    -60㎞/hr應屬可採，可徵其於肇事時車速確已超出系爭交岔
    路口段速限而屬超速行駛，復由系爭交岔路口監視器錄影勘
    驗結果及擷圖（參事實及理由四㈠⒉），乙○○駕駛系爭汽車出
    現在畫面沿環堤大道內側車道直行通過系爭交岔路口期間，
    被告始終在乙○○車前方向持續駕駛系爭機車行經系爭交岔路
    口左轉環堤大道，乙○○應注意且非不能注意系爭機車在其車
    前方向行經系爭交岔路口左轉之車前狀況，卻疏未注意此車
    前狀況，貿然超速直行通過系爭交岔路口，而未採取必要之
    安全措施，致兩車發生發生碰撞，肇致系爭事故發生，乙○○
    超速未注意車前狀況之駕駛行為顯亦為系爭事故之共同原因
    ，而就系爭事故之發生與有過失。
　⒊乙○○開始出現在系爭交岔路口監視器錄影畫面時，已行駛在
    環堤大道內側車道，距系爭交岔路口尚有1輛車至1.5輛車之
    距離，已如前述，在此之前，乙○○雖曾從外側車道變換車道
    至內側車道，但至遲在行經距系爭交岔路口尚有1輛至1.5輛
    車距離之處已完成變換車道行為，此觀系爭交岔路口監視器
    錄影勘驗結果及擷圖顯示乙○○出現在畫面時已行駛在內側車
    道而未有何變換車道情事自明，殊難認該變換車道行為對於
    嗣後兩車在系爭交岔路口發生系爭事故有何原因力存在，即
    非系爭事故之共同原因，另依系爭交岔路口監視器錄影勘驗
    結果暨擷圖及本院勘驗環堤大道往成蘆橋方向監視器錄影勘
    驗結果暨擷圖（見簡字卷第272頁、第359頁至第363頁），
    均未見乙○○有何蛇行情事，從而，被告抗辯乙○○蛇行變換車
    道肇致系爭事故發生云云，委非可採。
　⒋按民事訴訟法第282條之1規定，須當事人以不正當手段妨礙
    他造之舉證活動，將證據滅失、隱匿或其他致礙難使用之情
    事，為防杜當事人利用此等不正當手段取得有利之訴訟結果
    ，並顧及當事人間之公平，始有上開規定之適用，此觀該條
    立法理由至明（最高法院102年度台上字第2410號）。原告
    雖曾函知乙○○略以：依雙方保險契約規定，台端不得有不利
    於原告行使代位請求權利之行為，否則依約原告於受妨害未
    能求償之金額範圍內得請求退還已給付之保險金，鑑請台端
    拒為證人以免不利於原告代位請求權利等語（見簡字卷第41
    1頁、第413頁），然此至多僅屬原告重申雙方保險契約規定
    ，建請乙○○注意之舉措，至於乙○○是否出庭作證，仍由乙○○
    自行斟酌權衡決定之，尚難遽認屬不正當手段，並無適用上
    開規定之餘地，且被告聲請證人乙○○作證，係欲證明乙○○有
    無超速行駛及蛇行變換車道，而此部分待證事實已臻明確，
    業經本院認定如前，即無適用上揭規定之必要，亦無必要再
    予調查。
　⒌茲斟酌乙○○、被告原因力之強弱、肇事情節及過失之輕重，
    認莊曉蓉之使用人乙○○、被告就系爭事故各負40％、60％之過
    失責任，自應適用過失相抵規定，減輕被告40％之賠償責任
    。是莊曉蓉得請求之賠償金額551,404元，按過失比例酌減
    後，莊曉蓉僅得請求賠償330,842元（計算式：551,404元×6
    0％，元以下四捨五入）。
　㈣原告依保險代位之規定請求被告賠償有無理由？金額若干？
　⒈按被保險人因保險人應負保險責任之損失發生，而對於第三
    人有損失賠償請求權者，保險人得於給付賠償金額後，代位
    行使被保險人對於第三人之請求權；但其所請求之數額，以
    不逾賠償金額為限，保險法第53條第1項定有明文。
　⒉原告已依保險契約賠償系爭汽車修復費用71萬元，有統一發
    票、保險案件明細資料可憑（見調自卷第23頁至第27頁），
    而莊曉蓉僅得請求賠償330,842元，詳如前述，依上規定，
    原告在330,842元之限度內請求被告如數賠償，自屬有據；
    逾此範圍之請求，則屬無據，不應准許。
　⒊按給付無確定期限者，債務人於債權人得請求給付時，經其
    催告而未為給付，自受催告時起，負遲延責任。其經債權人
    起訴而送達訴狀，或依督促程序送達支付命令，或為其他相
    類之行為者，與催告有同一之效力；遲延之債務，以支付金
    錢為標的者，債權人得請求依法定利率計算之遲延利息；應
    付利息之債務，其利率未經約定，亦無法律可據者，週年利
    率為5％，民法第229條第2項、第233條第1項前段、第203條
    分別定有明文。本件屬損害賠償之債，以支付金錢為標的，
    無確定期限，未約定利率，則原告請求自起訴狀繕本送達翌
    日即109年6月24日起（見調字卷第129頁本院送達證書）至
    清償日止，按週年利率5％計算之遲延利息，於法有據，應予
    准許。
五、綜上所述，本於侵權行為及保險代位之法律關係，依民法第
    191條之2前段、第196條及保險法第53條第1項規定，請求被
    告給付330,842元，及自109年6月24日起至清償日止，按週
    年利率5％計算之利息，為有理由，應予准許；逾此部分之請
    求，為無理由，應予駁回。又原告依民法第191條之2、第19
    6條及保險代位等規定請求被告賠償既有理由，其併依民法
    第184條第1項前段為請求部分，不能使原告受更有利之判決
    ，本院即無庸再予審究，併此敘明。
六、本件係就民事訴訟法第427條第2項第11款所列之訴訟適用簡
    易程序所為被告敗訴之判決，依同法第389條第1項第3款規
    定，應依職權宣告假執行，並依職權宣告被告得預供擔保免
    為假執行。
七、本件事證已臻明確，兩造其餘攻擊防禦方法及證據，經審酌
    後與判決之結果不生影響，爰不一一論列。
據上論結，本件原告之訴為一部有理由，一部無理由，依民事訴
訟法第79條、第389條第1項第3款、第392條第2項，判決如主文
。
中　　華　　民　　國　　111 　年　　2 　　月　　25　　日
                  民事第六庭  法　官　陳佳君
附表    編號 被告抗辯系爭估價單所列與系爭事故無關連之項目 系爭估價單之頁數及編號 被告之抗辯 1 左前門拆裝-工資 P1-8 原告未證明左前門及左前門相關項目因系爭事故受損 2 左後視鏡拆裝-工資 P1-9 同編號1 3 左前門打膠-工資 P1-10 同編號1 4 左前門車身膠-工資 P1-11 同編號1 5 左前門防銹漆-工資 P1-12 同編號1 6 左前門上後鈕拆裝-工資 P1-13 同編號1 7 左前門上門檔器拆裝-工資 P1-14 同編號1 8 左前門下後鈕拆裝-工資 P1-15 同編號1 9 左前門三角飾板扣子-零件 P1-20 同編號1 10 水箱架拆裝-工資 P2-14 批認欄打？ 11 冷媒-工資 P2-15 批認欄打？ 12 冷排拆裝-工資 P2-16 批認欄打？ 13 水箱拆裝-工資 P2-17 批認欄打？ 14 風扇拆裝-工資 P2-18 批認欄打？ 15 保險絲盒拆裝-工資 P2-19 批認欄打？ 16 轉換器拆裝-工資 P2-20 批認欄打？ 17 左前門扣子-零件 P2-1 同編號1 18 左前門外水切-零件 P2-2 同編號1 19 左前門上鍍鉻飾條-零件 P2-3 同編號1 20 左前門-零件 P2-4 同編號1 21 左前門防水橡皮-零件 P2-5 同編號1 22 左前門貼紙-零件 P2-6 同編號1 23 左前門內飾板-零件 P2-7 同編號1 24 左前門上後鈕-零件 P2-8 同編號1 25 左前門上檔器-零件 P2-9 同編號1 26 左前門下後鈕-零件 P2-10 同編號1 27 右前門上鍍鉻飾條-零件 P2-18 原告未證明因系爭事故受損 28 右前門外把手-零件 P2-19 同編號27 29 右前門-零件 P2-20 重複浮報 30 右前門玻璃-零件 P3-1 同編號27 31 右前門隔熱紙-零件 P3-2 批認欄打及同編號27 32 左後燈拆裝-工資 P4-19 批認欄打 33 右後燈拆裝-工資 P4-20 批認欄打 34 水箱架-零件 P4-3 批認欄打？ 35 水箱架貼紙-零件 P4-4 批認欄打？ 36 水箱架貼紙-零件 P4-5 批認欄打？ 37 散熱片-零件 P4-6 批認欄打？ 38 冷媒-零件 P4-7 批認欄打？ 39 水箱-零件 P4-8 批認欄打？ 40 水箱精-零件 P4-9 批認欄打？ 41 風扇-零件 P4-10 批認欄打？ 42 保險絲線組-零件 P4-11 批認欄打？ 43 轉換器-零件 P4-12 批認欄打？ 44 轉換器固定扣-零件 P4-13 批認欄打？ 45 後保拆裝-工資 P5-1 批認欄打 46 左反光片拆裝-工資 P5-2 批認欄打 47 右反光片拆裝-工資 P5-3 批認欄打 48 左前門烤漆-工資 P5-10 同編號1 49 左後視鏡烤漆-工資 P5-11 同編號1 50 羊角哈扶-零件 P5-4 批認欄打？ 51 羊角-零件 P5-5 批認欄打？ 52 右和尚頭-零件 P5-17 批認欄打？ 53 左引擎腳-零件 P5-18 批認欄打？ 54 變速箱總成-零件 P5-19 批認欄處打？ 55 變速箱油-零件 P5-20 批認欄打 56 左前方向燈-零件 P6-5 批認欄打？ 57 左方向盤蓋下-零件 P6-7 批認欄打？ 58 方向機柱-零件 P6-8 批認欄打？ 59 儀表總成-零件 P6-9 同編號27 60 儀表線束-零件 P6-10 同編號27 61 儀表線束右-零件 P6-11 同編號27 62 左安全帶-零件 P6-19 同編號27 63 左前座椅-零件 P6-20 同編號27 64 左前座椅安全帶扣-零件 P7-2 同編號27 65 右前安全帶-零件 P7-3 同編號27 66 右前座椅-零件 P7-4 批認欄打？及同編號27 67 右前安全帶扣-零件 P7-5 同編號27 68 右側氣囊感知器-零件 P7-9 批認欄打？ 69 地毯線束-零件 P7-10 批認欄打？ 
以上正本係照原本作成。
如對本判決上訴，須於判決送達後20日內向本院提出上訴狀。如
委任律師提起上訴者，應一併繳納上訴審裁判費。
中　　華　　民　　國　　111 　年　　3 　　月　　1　　日
                              書記官  李淑卿